臺灣板橋地方法院刑事判決　　　　　　100年度簡上字第505號
上　訴　人
即　被　告　莊閔丞
上列上訴人即被告因詐欺案件，不服本院簡易庭中華民國100 年
5 月9 日100 年度簡字第2994號所為第一審判決（聲請簡易判決
處刑案號：99年度偵字第31213 、100 年度偵字第4232號），本
本管轄之第二審合議庭判決如下：
    主  文
上訴駁回。
    事實及理由
一、本案經本院審理結果，認第一審以被告莊閔丞所為係犯刑法
    第30條第1 項、刑法第339 條第1 項之幫助詐欺取財罪，判
    處有期徒刑2 月，如易科罰金，以新臺幣1 千元折算壹日，
    其認事用法及量刑均無不當，應予維持，並引用附件第一審
    刑事簡易判決書（含聲請簡易判決處刑書）關於事實、證據
    及理由之記載（詳如附件）。
二、本件被告上訴意旨略以：我宜蘭地院還有在開庭，我認為本
    案與宜蘭地院的案件（查係臺灣宜蘭地方法院100 年度易字
    第266 號，尚未審結，下稱另案）是同一案件，本件我否認
    犯罪，當初我是去應徵工作，於99年10月20日左右將第一商
    業銀行股份有限公司土城分行（下稱第一銀行）的帳戶交給
    對方，交付的地點是板橋火車站門口，我確定只有交付一次
    帳戶，我之前是在我父親那邊工作，因為我父親是包工程，
    有時候沒有工作，所以我才要找個臨時工作，因為我還有一
    個女兒要養，當初對方跟我說工作性質是要載小姐上下班，
    好像是酒店應召的小姐，他們只要我載小姐到到指定地點就
    可以，對方要我把提款卡及密碼交給他們，當時我有覺得很
    奇怪，不過對方用拖延戰術，都是一拖再拖，我是領現金的
    ，不過他們說要我的提款卡是要把小姐的錢轉到我的戶頭，
    我那時候沒有想那麼多，不知道他們為何要收走我的提款卡
    和密碼，因為當時急著找工作，才會把帳戶交出云云（見本
    院卷第67頁背面、83頁被告筆錄）。經查：
甲、程序部分：
    按同一案件繫屬於有管轄權之數法院者，由繫屬在先之法院
    審判之，刑事訴訟法第8 條前段定有明文。查本案係於100
    年4 月21日繫屬本院（見本院簡字卷第1 頁收案戳記），而
    被告另案則於100 年4 月25日繫屬臺灣宜蘭地方法院，現由
    該院審理中（見卷附臺灣高等法院被告前案紀錄表）；是本
    案與另案縱有同一案件關係（查係同一事實之實質上一罪關
    係），仍應由繫屬在先之本院審判之，合先敘明。
乙、實體部分：
(一)按金融存款帳戶，事關存戶個人財產權益之保障，與存戶之
    印鑑章、提款卡結合，其專屬性、私密性更形提高，一般人
    亦均有應妥為保管，以防止被他人冒用之認識。縱有特殊情
    況偶有將存摺、印鑑章、提款卡交付他人之需，亦必深入瞭
    解其用途後再行提供以使用，恆係吾人日常生活經驗與事理
    ；且金融帳戶為個人理財之工具，申請開設金融帳戶並無任
    何特殊之限制，一般民眾皆可以存入最低開戶金額之方式申
    請開戶，一個人可以在不同之金融機構申請多數之存款帳戶
    使用，並無何困難，此乃眾所周知之事實，則依一般人之社
    會生活經驗，苟見非親非故之人不以自己名義申請開戶，反
    而以出價蒐購或其他方式向他人蒐集金融機構帳戶供己使用
    ，衡情當知悉蒐集金融帳戶者，係將所蒐集之帳戶用於從事
    財產犯罪。況觀諸現今社會上，恐嚇取財或詐騙者蒐購人頭
    帳戶，持以作為恐嚇取財或信貸、手機簡訊詐欺之事，常有
    所聞，出賣或出借帳戶予非親非故之人，受讓人係為從事財
    產犯罪之人，此為一般稍具智識程度或社會經驗之人能預見
    之情事。
(二)本件被告自承向不詳之人應徵工作之性質是擔任司機，且係
    載送酒店應召小姐至指定地點，依被告年齡、智識能力及社
    會生活經驗，應可認知其應徵之工作性質可能係非法行業，
    況被告對收取帳戶者之真實姓名、年籍等資訊均一無所悉，
    且與該收取帳戶者素昧平生，焉有在與對方面試時、雙方勞
    雇關係仍處於未定之際，即任意交付其所有之帳戶提款卡及
    密碼供對方使用之理？尤以時下相關金融帳戶遭犯罪集團利
    用之新聞報導層出不窮，政府亦不遺餘力地提醒民眾注意、
    警覺，尤以被告自承：對方要我把提款卡及密碼交給他們，
    當時我有覺得很奇怪，不過對方用拖延戰術，都是一拖再拖
    ，他們說要我的提款卡是要把小姐的錢轉到我的戶頭，我那
    時候沒有想那麼多，因為當時急著找工作，才會把帳戶交出
    等語（見前揭被告筆錄），已足以顯示被告自己對於對方索
    取其帳戶之用途實有所疑慮，僅係因自身需錢孔急而不顧其
    他。是本件被告任意將其第一銀行帳戶之提款卡及密碼交予
    他人使用，有容任上開詐欺集團成員使用其上開帳戶作為犯
    罪工具之不確定幫助詐欺故意甚明。
(三)綜上所述，被告所辯顯與常情有違，委無足採，本件事證明
    確，被告上開幫助詐欺取財之犯行應堪認定。
三、原審以被告犯行明確，適用刑事訴訟法第449 條第1 項前段
    、第3 項、第454 條第2 項，刑法第339 條第1 項、第30條
    第1 項前段、第2 項、第41條第1 項前段，刑法施行法第1
    條之1 第1 項、第2 項前段，並審酌被告提供所申設之金融
    機構帳戶供他人非法使用，其行為助長社會犯罪風氣，造成
    犯罪偵查困難，並使幕後犯罪人得以逍遙法外，危害社會治
    安，其行為殊屬不當，兼衡其素行、智識程度、生活狀況、
    犯罪之手段、被害人所受損害之金額及被告犯後否認犯行之
    態度等一切情狀，而判處有期徒刑2 月，並諭知如易科罰金
    ，以新臺幣1 千元折算1 日之折算標準。經核原審認事用法
    並無違誤，量刑亦屬妥適；被告上訴意旨仍執前詞，指摘原
    審判決不當，核無理由，應予駁回。至本案與上揭另案是否
    有同一案件關係，此部分宜由另案併予審認，末此敘明。
據上論斷，應依刑事訴訟法第455 條之1 第1 項、第3 項、第
368 條、第373 條，判決如主文。
本案經檢察官張瑞玲到庭執行職務。
中    華    民    國   100    年    8     月    25    日
                刑事第十六庭  審判長法  官  王偉光

                                    法  官  魏俊明
                                    法  官  蘇揚旭
上列正本證明與原本無異。
不得上訴。
                                    書記官  李郁禎
中    華    民    國   100    年    8     月    25    日
附錄本案論罪科刑法條：
刑法第30條
幫助他人實行犯罪行為者，為幫助犯。雖他人不知幫助之情者，
亦同。
幫助犯之處罰，得按正犯之刑減輕之。
刑法第339條
意圖為自己或第三人不法之所有，以詐術使人將本人或第三人之
物交付者，處 5 年以下有期徒刑、拘役或科或併科 1 千元以下
罰金。
以前項方法得財產上不法之利益或使第三人得之者，亦同。
前二項之未遂犯罰之。